臺灣高雄地方法院刑事判決　　　　　　　　　　　　　九十三年度交易字第二二號
　　公　訴　人　臺灣高雄地方法院檢察署檢察官
　　被　　　告　丁○○
右列被告因業務過失傷害案件，業經檢察官提起公訴（九十二年度偵字第一九二七五
號），本院判決如左：
    主  文
丁○○從事業務之人，因業務上之過失傷害人，處拘役伍拾日，如易科罰金，以佰
元折算壹日。
    事  實
一、丁○○，為耐斯企業股份有限公司業務員（下稱耐斯公司），考領有職業小型車
    駕照，平日係以駕駛自小客貨車、機車作為開拓客源及收取訂單之交通工具使用
    ，則係以駕駛自小貨車為其附隨業務之人，於民國九十二年六月二十三日上午九
    時四十分許，駕駛車牌號碼Ｅ八─八七九○號自小客貨車欲前往客戶處收款及訂
    單，沿高雄縣鳳山市○○路由北向南方向行駛，途經該路段高雄縣政府（以下簡
    稱縣政府）後門處時，遇閃光黃燈，本應注意車前狀況，隨時採取必要之安全措
    施，及閃光黃燈時應減速慢行，注意安全，小心通過，而依當時天候晴、日間自
    然光線、柏油路面乾燥、無缺陷、無障礙物，視距良好等情形，且依其智識能力
    ，並無不能注意之情事，竟仍疏未注意車前狀況、減速慢行，適乙○○（考領有
    輕型機車駕照、頭戴安全帽）駕駛車牌號碼ＵＥＢ─二一○號輕型機車，沿高雄
    縣政府後門由西往東方向行駛而至（亦未注意行經閃光紅燈時，應減速接近，先
    停止於交岔路口前，讓幹道車優先通行後認為安全時，方得續行），丁○○見狀
    閃煞不及，致其所駕駛之自小貨車因而與乙○○所駕駛之前揭機車發生擦撞，致
    乙○○人車倒地，因此受有頭部外傷併硬腦膜出血及呼吸衰竭之傷害。丁○○於
    肇事後主動向到場處理之員警表示其為肇事者而願接受裁判。
二、案經乙○○之夫戊○○訴由高雄縣警察局鳳山分局報請臺灣高雄地方法院檢察署
    檢察官偵查起訴。
    理  由
一、右揭犯罪事實，訊據被告丁○○固不否認其為耐斯公司之業務員，須駕車為交通
    工具作為開拓客源及收取訂單，且其有於前揭時、地駕駛車牌號碼Ｅ八－八七九
    ○號自用小客貨車要去收款及訂單，與被害人乙○○發生車禍等情，惟矢口否認
    有何業務過失傷害之犯行，辯稱：當時狀況是被害人衝出來，伊沒有辦法預測云
    云。經查：
  (一)右揭犯罪事實，業據告訴人戊○○指訴稽詳，並有道路交通事故現場蒐證照片十
    六幀、國軍高雄總醫院附設民眾診療服務處診斷證明書、被告之駕駛執照、道路
    交通事故現場圖、道路交通事故調查報告表(一)、(二)在卷可稽。
  (二)按汽車行駛時，駕駛人應注意車前狀況，道路交通安全規則第九十四條第三項定
    有明文；且汽車行駛至閃光黃燈表示「警告」，車輛應減速接近，注意安全，小
    心通過；閃光紅燈表示「停車再開」，車輛應減速接近，先停止於交岔路口前，
    讓幹道車優先通行後認為安全時，方得續行，道路交通號誌設規則第二百十一條
    第一款、第二款分別定有明文。本案車禍經送臺灣省高屏澎車輛行車事故鑑定委
    員會鑑定結果，亦認為被害人乙○○駕駛輕型機車支線道未讓幹線道車先行為肇
    事主因，被告所駕駛小客貨車未注意車前狀況為肇事次因；復送臺灣省車輛行車
    故覆議鑑定委員覆議結果，認為照原鑑定意見，惟文詞改為：「一（被害人）乙
    ○○駕駛輕（型）機車，行經閃光紅燈號誌路口，支線道車未暫停讓幹道車先行
    ，為肇事主因。二（被告）丁○○駕駛自小客貨車，行經閃光黃燈號誌路口，未
    減速接近，注意安全、小心通過，且未注意車前狀況，為肇事次因，此有臺灣省
    高屏澎區車輛行車事故鑑定委員會高屏澎鑑字第九二二○五○號鑑定意見書、臺
    灣省車輛行車事故覆議鑑定委員會九十三年五月二十五日府覆議字第九三一○三
    二四號函在卷可稽；又參以被告自承其當時時速約每小時四十至四十五公里，其
    方向是閃光黃燈等情（見被告九十二年六月二十三日警詢筆錄），足認被告確有
    行經閃光黃燈號誌口，未注意車前狀況，而未減速慢行之過失。
  (三)告訴人雖指訴被害人所受之傷害已達重傷害之程度云云。惟查，被害人因本件車
    禍受有頭部外傷併硬腦膜出血及呼吸衰竭之傷害，有經氣切手術，有國軍高雄總
    醫院附設民眾診療服務處診斷證明書在卷可稽。又被害人九十二年十二月十八日
    至財團法人長庚紀念醫院高雄分院（下稱長庚醫院高雄分院）回診神經外科，當
    時神智清楚、意識健全、左側肢輕度無力、頭暈及情緒悲傷，依當時狀況並無不
    治之情形，且被害人因記憶不良至長庚醫院高雄分院內科門診四次（分別為九十
    三年一月十五日、九十三年一月二十九日、九十三年二月十九日、九十三年三月
    十八日），並經腦部檢查右腦皮質功能異常，簡易智能檢查為二十七分（滿分三
    十分），評估為輕度認知異常，是否有改善空間須進一步追蹤治療，被害人於九
    十二年二月十三日至該院耳鼻喉科門診，主訴氣切後發聲困難，經檢查後發現左
    側聲帶萎縮，並無異物或腫塊阻塞，無不治之情形，有長庚醫院高雄分院九十三
    年六月四日（九三）長庚院高字第三三五四七二號函在卷可稽，足認被害人所受
    之傷勢並未達到刑法第十條第四項各款所謂「重傷害」之情形。雖被害人駕駛機
    車行經閃光紅燈處，未暫停讓幹線道車先行而與有過失，有前揭鑑定意見書二份
    在卷可稽，然不能因而減除被告之罪責，則被告上開過失行為與被害人所受前揭
    傷害間，顯有相當因果關係。
三、按刑法上所謂業務，係指個人基於其社會地位繼續反覆所執行之事務，其主要部
    分之業務固不待論，即為完成主要業務所附隨之準備工作與輔助事務，亦應包括
    在內（最高法院七十一年度台上字第一五五○號判例參照）。查本案被告於偵查
    中自承：伊係耐斯公司之業務員，負責找訂單及收貨款等語；於本院調查時亦自
    承：案發當時伊確實是耐斯公司業務員，伊的工作是騎機車，有時是駕駛汽車跑
    外面向客戶收款或訂單，當天伊是要去向客戶收款及訂單等語明確（見本院九十
    三年三月二十三日準備程序筆錄第三頁），則被告駕駛汽車前往客戶處收款及訂
    單途中，因前揭過失致被害人受傷，核其所為，係犯刑法第二百八十四條第二項
    前段業務過失傷害罪。公訴人認被告係犯同法第二百八十四條第二項後段業務過
    失傷害罪，如前所述，容有誤會，惟其基本事實同一，本院自應予審究，並變更
    起訴法條。被告於肇事後，員警到達車禍現場時，主動向員警表示其為肇事者，
    並接受偵訊審判，業經證人即當日至車禍現場員警丙○○證述明確，乃對未發覺
    之犯罪自首而接受裁判，應依法減輕其刑。爰審酌被告犯後坦承部分犯行，迄今
    仍未與被害人達成和解，被害人所受之傷勢、及被告之過失行為程度乃為本件肇
    致本案車禍之次因等一切情狀，量處如主文所示之刑，並諭知易科罰金之折算標
    準。
據上論斷，應刑事訴訟法第二百九十九條第一項前段、第三百條，刑法第二百八十四
條第二項前段、第六十二條前段、第四十一條第一項前段、罰金罰鍰提高標準條例第
一條前段、第二條，判決如主文。
本案經檢察官甲○○到庭執行職務。
中      華      民      國    九十三    年      十一    月        十    日
                                  臺灣高雄地方法院交通法庭
                                      審判長法  官  何秀燕
                                            法  官  楊智守
                                            法  官  陳月雯
右正本證明與原本無異。
如不服本判決，應於判決送達後十日內，向本院提出上訴狀。
                                            書記官  林佳蓉
中      華      民      國    九十三    年      十一    月        十    日
附錄本案論罪科刑法條全文：
刑法第二百八十四條第二項前段：
因過失傷害人者，處六月以下有期徒刑、拘役或五百元以下罰金；致重傷者，處一年
以下有期徒刑、拘役或五百元以下罰金。
從事業務之人，因業務上之過失傷害人者，處一年以下有期徒刑、拘役或一千元以下
罰金；致重傷者，處三年以下有期徒刑、拘役或二千元以下罰金。
